臺灣臺中地方法院刑事判決　　　　　　　100年度侵訴字第2號
公　訴　人　臺灣臺中地方法院檢察署檢察官
被　　　告　劉錦盛
指定辯護人　本院公設辯護人賴忠杰
上列被告因妨害性自主罪案件，經檢察官提起公訴（99年度偵字
第28671號），本院判決如下：
    主    文
劉錦盛對未滿十四歲女子犯強制性交罪，處有期徒刑玖年。
    犯罪事實
一、劉錦盛與年僅4歲之A女（警詢代號為00000000號，民國95年
    10月生，真實姓名年籍詳卷附對照表，下稱A女）之父甲男
    為朋友。於99年12月29日上午11時許，劉錦盛前往甲男所居
    住位在臺中市潭子區之住處（詳細地址見卷附對照表），與
    甲男一同喝酒並談論工作事宜，A女則在旁嬉戲遊玩。至該
    日下午5時許，A女之母乙女（警詢代號為00000000A號，真
    實姓名年籍詳卷附對照表，下稱乙女）要求A女上樓休息。
    詎劉錦盛見A女獨自一人上樓，竟萌生對14歲以下女子強制
    性交之犯意，趁甲男、乙女忙於工作未予注意之際，趁機上
    樓進入A女之房間，將A女之房門反鎖後，自行脫去其所穿著
    之外褲及內褲，再脫掉A女之褲子，繼之用手打A女之臀部及
    陰部，A女因疼痛恐懼而不斷哭喊，然劉錦盛仍不顧A女之哭
    喊，強行以其手指插入A女之陰道內而對A女強制性交得逞。
    嗣因乙女聽見A女之哭救聲，趕緊上樓察看，再以鑰匙開啟
    房門後，見劉錦盛與A女均下半身赤裸坐在床上，遂報警處
    理，始循線查悉上情。
二、案經乙女訴由臺中市政府警察局豐原分局報告臺灣臺中地方
    法院檢察署檢察官偵查起訴。
    理    由
壹、有罪部分﹕
一、認定犯罪事實所憑之證據及理由﹕
    訊據被告劉錦盛固坦承其於99年12月29日上午前往甲男位於
    臺中市潭子區之住處，直至該日下午5時許，自行上樓進入
    房間內之情，惟否認有上開對A女強制性交之犯行，辯稱﹕
    伊沒有摸A女的下體，沒有用手指插入A女之陰道，伊當時上
    樓是去上廁所云云。辯護人則為被告辯護稱﹕(1)被害人A女
    於審理時證稱﹕「（檢察官問﹕被告是否用手打妳尿尿的地
    方？）是」、「（檢察官問﹕被告怎麼打妳？是用力打下去
    還是用手指頭戳下去？）用力打下去」。另被害人A女之母
    乙女於審理時證稱﹕「我是看到尿尿的地方外面有紅腫，我
    女兒說是被告打她，所以一直哭」。從上開證述，足證被害
    人A女在案發之際是受人拍打，而非遭人以手指頭插入陰道
    。(2)若被告真有以其手指插入年僅4歲之A女之陰道，則診斷
    結果A女應會有傷口，而非僅有診斷書所載之「兩側大陰唇
    有紅腫現象」而已等語。經查﹕
  (一)證人即被害人A女於本院審理時證稱﹕「（辯護人問﹕有無
    看過在庭的被告？）有看過。（辯護人問﹕是否記得在庭被
    告曾經到你們家去玩？你在你們家外面騎腳踏車的時候，你
    還有跟在庭被告講話？）記得。有。（辯護人問﹕後來被告
    有去三樓你睡覺的房間找你？）對。（辯護人問﹕你怎麼知
    道被告進到你的房間？被告有無搖醒你？）我不知道被告什
    麼時候到我房間。（辯護人問﹕被告去到你房間以後，有無
    脫掉你的褲子？）有。（辯護人問﹕被告有無打你的屁股？
    有。（辯護人問﹕被告是先脫掉你的褲子還是先打你屁股？
    先脫我的褲子。（辯護人問﹕被告脫掉你的褲子之後，有無
    跟你說什麼話？）沒有。（辯護人問﹕後來被告自己有沒有
    把他自己的褲子脫掉？）被告先脫他的褲子，然後再脫我的
    褲子。」、「（檢察官問﹕當天被告除了打你屁股以外，有
    無打你其他的地方？）有。（檢察官問﹕打哪裡？你尿尿的
    地方，被告有無打你？）有。（檢察官問﹕被告是否用手打
    你尿尿的地方？）是。（檢察官問﹕是否可以講一下被告是
    怎麼打你？是用力打下去還是用手指頭戳下去？）用力打下
    去。（檢察官問﹕被告有沒有用他的手指頭去弄你尿尿的地
    方？）有。」、「（檢察官問﹕被告只有在外面弄？還是有
    伸進去？）他給我伸進去，有伸到我尿尿的地方摸。（審判
    長當庭提示女娃娃，請證人A女指出被摸之處，證人A女當庭
    於法庭隔離室內有比出將手指伸入娃娃下體陰道口的動作）
    被告用手摸我尿尿的地方，但有伸進去一點點。」、「（檢
    察官問﹕被告用手去碰你尿尿的地方，你有沒有覺得很痛？
    ）有。（檢察官問﹕你有沒有一直哭？）有。（檢察官問﹕
    你哭的時候，被告有沒有跟你說什麼？）沒有。」、「（檢
    察官問﹕你覺得很痛，你有沒有打被告或是用腳踢被告？）
    沒有。（檢察官問﹕你就只有一直哭？）是。」、「（審判
    長問﹕被告進去脫你褲子的時候，你是否已經醒過來了？）
    是。（審判長當庭於隔離室內提示女娃娃後問﹕被告是先用
    手打你屁股後來才用手指頭插進去你尿尿的地方嗎？）他是
    用手先打我屁股，是後來才用手指頭插進去我尿尿的地方。
    （審判長問﹕你說你有哭，你是什麼時候開始哭的？是否被
    告脫你褲子的時候？還是被告打你的時候？）他打我屁股的
    時候，我就哭了。（審判長問﹕被告插進去你尿尿的地方，
    時間大概多久？）很久。（審判長當庭於隔離室內提示女娃
    娃後問﹕你比一下大概插進去多久時間？）（證人A女答未
    答，只比出被告有插進去一點，但對時間沒有概念，無法正
    確比出）。（審判長問﹕被告是放進去之後就拿出來了，還
    是放進去又拿出來好幾次？兩次。（審判長問當庭於隔離室
    內提示男、女娃娃後問﹕被告在摸你尿尿地方的時候，是否
    躺著？）不是，是坐著，被告也坐著，坐在我的對面。（審
    判長問﹕當天被告走了之後，你後來尿尿的時候，是否會覺
    得痛？）會。」等語（見本院卷第47頁反面至第50頁反面）
    。
  (二)證人即被害人A女上開於本院之證述，與(1)證人乙女於本院
    證稱﹕被告在99年12月29日上午11點左右，快中午時有到伊
    家，是伊老公的朋友叫被告來幫忙送便當，伊等有在屋外喝
    酒，伊老公中午也有拿東西給他們吃，後來因為伊等要做便
    當，所以伊老公就進到屋內，被告一直到下午都沒有回去，
    一直坐在伊家外面的桌子那邊；當時伊有看到伊女兒有在外
    面騎腳踏車，被告有跟伊女兒講話，也有有跟伊女兒玩；伊
    差不多下午5點多叫伊女兒上去樓上，伊女兒就上樓。後來
    當天下午快要6點了，伊等快要做好便當了，伊到屋子後面
    關門，伊就聽到樓上伊女兒一直哭，伊就趕快跑上樓，伊上
    樓的時候發現伊女兒在房間內，但房門已經鎖起來了，伊擔
    心伊女兒發生意外，所以伊就趕快到樓下拿房間鑰匙。伊進
    到房間後，看到被告與伊女兒都坐在床上，被告沒有穿褲子
    ，伊女兒在旁邊一直哭，也沒有穿褲子。當時伊很生氣，對
    著被告說你對我女兒做什麼，伊叫得很大聲，伊叫伊老公，
    之後伊老公有上來一下，伊老公因為要忙生意，所以就下樓
    去叫另外一個幫忙伊等的阿伯上樓，那個阿伯上來之後又下
    樓，之後伊另外兩個女兒上來，伊就叫伊女兒趕快叫伊公公
    上樓，伊公公上樓之後，伊才去拉被告的褲子，因為被告想
    要穿上褲子，伊就跟被告拉扯。伊當時上樓的時候，是看到
    被告的內褲、外褲都放在床上旁邊；當天被告有喝酒，但是
    被告的反應還好，沒有到很醉的程度等語（見本院卷第44至
    46頁）；(2)證人即A女之祖父（警詢代號為00000000B號）於
    本院證稱﹕99年12月29日下午3、4點的時候，伊有看到被告
    在伊兒子住處外面坐著喝酒；當天大約晚上6點左右，伊媳
    婦叫伊上3樓，伊上3樓之後，被告已經走到3樓的樓梯處，
    伊看到被告沒有穿褲子，內、外褲子都沒有穿，但有穿上衣
    ；因為當時伊看到伊孫女也沒有穿褲子且正在哭，所以伊跟
    被告說你年紀那麼大了，怎麼可以這樣，然後伊就叫伊兒子
    、媳婦報警，不要打被告；後來被告就沒有穿褲子離開下樓
    走出去等語（見本院卷第41頁正反面），互核均相符；再依
    被害人A女驗傷診斷書之記載，被害人A女之兩側大陰唇有紅
    腫現象，此亦與被害人A女上開證述情節相符；復按被害人A
    女案發時年僅4歲，依其心智狀態，並無設詞誣陷被告之能
    力及動機，則被害人A女之上開證述，堪以採信。
  (三)辯護人雖以前詞為被告辯護稱A女僅係受人拍打，而非遭人
    以手指頭插入陰道等語，惟查於本院審理時，檢察官係先問
    A女「被告是否用手打你尿尿的地方」，於A女答稱「是」之
    後，檢察官復問﹕「是否可以講一下被告是怎麼打你？是用
    力打下去還是用手指頭戳下去？」，A女答稱﹕「用力打下
    去」（見本院卷第48頁反面），則A女應係就被詢及「怎麼
    打」之情形為回答，尚難以A女未就被告是否有「用手指頭
    戳下去」之問題為答覆，遽認被告無以手指頭侵入A女陰道
    之事實；何況，以A女4歲之年紀，對於以語言所為之詢問，
    如未輔以道具、動作等方式使之具像化，則可能就該語意無
    法認知或產生誤解，致其答非所問；本件證人即被害人A女
    於審理時，經提示女娃娃道具，能比出將手指頭深入娃娃下
    體陰道口之動作，並表示被告「伸進去一點點」（見本院卷
    第49頁），則被告有以其手指插入被害人A女陰道內之事實
    ，十分明確，辯護人上開所辯，尚非可採。另依證人即被害
    人A女證稱「他給我伸進去，有伸到我尿尿的地方摸」、「
    被告用手摸我尿尿的地方，但有伸進去一點點」等語，可知
    被告係以其手指頭伸入被害人A女之陰道一小段距離，尚未
    到達處女膜部位，則被害人A女之陰部未必會出現流血等傷
    口，而驗傷診斷書記載A女「兩側大陰唇有紅腫現象」，正
    與證人即被害人A女證述「伸進去一點點」之情節所可能產
    生之身體受傷反應相符；是辯護人以診斷書僅記載「兩側大
    陰唇有紅腫現象」，而認被告並無以其手指插入被害人A女
    陰道之情，亦非可採。
  (四)再者，證人即A女之祖父於本院證稱﹕伊兒子住處是3層樓的
    ，1樓是在做便當，樓下沒有房間，但有廁所，2樓有房間也
    有廁所，3樓有房間也有廁所，3樓有2間房間；伊等在1樓的
    時候，因為1樓就有廁所，當然在1樓上廁所等語（見本院卷
    第42頁正反面）。證人乙女亦於本院證稱﹕伊女兒睡覺的房
    間沒有廁所，伊家3樓的廁所並沒有在房間內，是在伊跟伊
    老公的房間與伊女兒房間的中間，被告如果要上廁所，1樓
    就可以上，而且被告當天到伊家之後有在伊家1樓上過廁所
    ，伊有看過，被告如果想睡覺，2樓也有房間且沒有上鎖等
    語（見本院卷第45頁反面）。則被告辯稱其上樓之目的是為
    了上廁所云云，顯為卸責之詞，難以採信。又就被告遭人發
    現時係半裸下身之狀態乙節，被告先於100年2月10日本院訊
    問時辯稱﹕伊的外褲可能是自己脫落的（見本院卷第9頁反
    面），復於100年3月4日審理時改稱﹕伊的外褲因為伊殺魚
    濕掉，所以伊就先脫掉放在旁邊，伊的內褲當時還穿著，是
    因為老闆娘要搶伊的長褲，伊的內褲才掉下來云云（見本院
    卷第41頁），前後說詞不一，亦難憑信。
  (五)另關於辯護人為被告聲請鑑定被告於案發當時之精神狀態乙
    節，經本院向行政院衛生署中央健康保險局函詢結果，被告
    自92年1月1日至本件案發之99年12月29日期間，僅有至清泉
    醫院就醫之紀錄（見本院卷第55至57頁）；再經本院向清泉
    醫院函詢被告就診情況後，該院覆稱﹕被告數次就診之病因
    包括﹕胃機能之疾患、肺炎、酒精性肝炎、第2型糖尿病、
    慢性阻塞性肺病、貧血等，未曾因精神疾病問題來院就診等
    語（見本院卷第89頁）。復查被告於犯罪前尚先將房門反鎖
    以避免犯行遭人發現，且於乙女發覺被告犯行後，被告尚能
    與乙女爭奪自己之褲子，且知道要迅速逃離現場，另外到資
    源回收箱裡面找褲子再穿上（見乙女之上開證述及參本院卷
    第150頁被告之供述），顯見被告於犯罪時，其辨識能力及
    行為能力並無欠缺或顯著減低之情形，是辯護人之上開鑑定
    聲請，核無必要，附此敘明。
二、論罪科刑﹕
    被告不顧年僅4歲之被害人A女之哭喊，強行以其手指插入被
    害人A女之陰道內，核其所為，係犯刑法第222條第1項第2款
    之對未滿14歲女子強制性交罪。本件案發時，被告為年滿20
    歲之成年人，被害人A女則為未滿12歲之人，屬於兒童及少
    年福利法第2條所稱之兒童，被告雖係故意對兒童犯罪，惟
    因刑法第222條第1項第2款已就被害人為兒童定有加重處罰
    規定，則依兒童及少年福利法第70條第1項但書之規定，自
    毋庸再依該條第1項前段之規定加重其刑，併此敘明。爰審
    酌被告為A女之父之朋友，竟為逞一己性慾，利用A女父母親
    忙於工作疏未注意之際，強制性侵害年僅4歲之A女，侵害被
    害人A女之身體及自由法益，造成被害人A女身心之鉅大創傷
    ，所為殊值非難，且被告犯罪後不知自省檢討，未見悔意等
    一切情狀，量處如主文所示之刑。
貳、不另為無罪諭知部分﹕
一、公訴意旨另以：被告於上開時、地以其手指插入A女陰道後
    ，再接續以其陰莖插入A女之陰道內，對A女強制性交得逞。
    因認被告就以其陰莖插入A女陰道之強制性交犯行，亦涉有
    刑法第第222條第1項第2款之對14歲以下女子犯強制性交罪
    嫌。
二、按犯罪事實應依證據認定之，無證據不得認定犯罪事實，刑
    事訴訟法第154條第2項定有明文。次按所謂認定犯罪事實之
    證據，係指足以認定被告確有犯罪行為之積極證據而言，該
    項證據自須適合於被告犯罪事實之認定，始得採為斷罪之資
    料；又事實之認定，應憑證據，如未能發現相當確實證據，
    或證據不足以證明，自不能以推測或擬制之方法，以為裁判
    之基礎，最高法院29年上字第3105號、40年臺上字第86號判
    例著有明文。
三、公訴意旨認被告上開另涉有刑法第第222條第1項第2款之對1
    4歲以下女子犯強制性交罪行，無非係以被害人A女於警詢之
    指述，為其主要論據；惟訊據被告否認有以其陰莖插入A女
    陰道內之強制性交犯行，辯稱：伊有糖尿病十幾年，性器無
    法勃起，所以不可能將陰莖插入A女陰道內等語（見本院卷
    第41頁）。經查：
  (一)證人即被害人A女於本院證稱﹕「（辯護人問﹕你以前有跟
    警察叔叔講說，被告有用他尿尿的地方去用你尿尿的地方？
    ）我有看到被告尿尿的地方。（辯護人問﹕是否記得被告尿
    尿的地方長什麼樣子？是硬硬的還是軟軟的？）軟軟的。（
    辯護人問﹕旁邊有沒有很多毛毛？）有。（辯護人問﹕被告
    有沒有用軟軟的尿尿的地方去碰到你的身體？）沒有。」、
    「（檢察官問﹕被告有沒有用他軟軟尿尿的地方去碰你尿尿
    的地方？）沒有。（審判長當庭提示男、女娃娃並將男娃娃
    之性器官碰觸女娃娃的性器官予證人A女確認，證人A女於法
    庭隔離室內確認後稱）沒有。」等語（見本院卷第48、49頁
    ）。雖依被害人A女警詢筆錄第2頁之記載，A女於警詢時曾
    證稱﹕「他用他尿尿的地方一直頂我尿尿的地方」之語（見
    警卷第14頁），惟經本院勘驗警詢筆錄之結果，警員於詢問
    A女「那他有沒有用他尿尿的地方來頂你尿尿的地方？有？
    」時，並未輔以道具及動作將該語意具像化（見本院卷第76
    頁反面之勘驗筆錄），則A女當時雖為點頭之反應，則其是
    否確實知悉該問題之意思，自有疑義。又關於警詢筆錄第3
    頁雖記載A女證稱「阿伯用他尿尿的地方頂我尿尿的地方時
    好痛」之語（見警卷第15頁），惟經本院勘驗警詢筆錄之結
    果，A女於上開問話之前曾數次表示想要睡覺，且此部分僅
    有警員之問話，A女並未就警員之問話為任何回答或其他反
    應（見本院卷第78頁正反面之勘驗筆錄），是該警詢筆錄之
    記載，自不足為據。而A女於本院經提示男、女娃娃道具，
    並以道具示範男娃娃性器官碰觸女娃娃性器官之動作後，所
    為之上開證詞，應無誤解之可能，堪以採信。
  (二)又依清泉醫院100年3月17日清泉字第1000040覆本院函所載
    ，被告於97年10月3日至11日、97年10月14日、97年10月24
    日、97年11月7日、97年12月5日、98年3月22日均有因罹患
    第2型糖尿病就醫之紀錄（見本院卷第89頁），而一般男性
    糖尿病患者容易罹患勃起功能障礙（參本院卷附之疾病資訊
    1紙），此亦可佐證A女上開於本院證稱﹕被告尿尿的地方軟
    軟的等語為真實可信。
四、綜上所述，公訴人就此部分所為舉證，尚不足使本院確信被
    告有起訴書所載之以其陰莖插入A女陰道之強制性交犯行，
    此部分應認不能證明被告犯罪，惟因公訴人認此部分與前開
    論罪科刑之犯行間，有接續犯之一罪關係，爰就此部分不另
    為無罪之諭知。
據上論斷，應依刑事訴訟法第299條第1項前段，刑法第222條第1
項第2款，判決如主文。
本案經檢察官沙小雯到庭執行職務。
中    華    民    國   100    年    5     月    17    日   
                刑事第十三庭  審判長法  官  吳幸芬
                                    法  官  黃建都
                                    法  官  戴嘉慧
以上正本證明與原本無異。
如不服本判決，應於收受送達後10日內向本院提出上訴書狀（應
敘述具體理由並附繕本）。
上訴書狀如未敘述理由，應於上訴期間屆滿後20日內補提理由書
於本院。
告訴人或被害人對於判決如有不服具備理由請求檢察官上訴者，
其上訴期間之計算係以檢察官收受判決正本之日期為準。
                                    書記官  劉晴芬
中    華    民    國   100    年    5     月    17    日  
【附錄本案論罪科刑法條】 
刑法第222條（加重強制性交罪）
犯前條之罪而有下列情形之一者，處7年以上有期徒刑：
一、二人以上共同犯之者。
二、對未滿十四歲之男女犯之者。
三、對精神、身體障礙或其他心智缺陷之人犯之者。
四、以藥劑犯之者。
五、對被害人施以凌虐者。
六、利用駕駛供公眾或不特定人運輸之交通工具之機會犯之者。
七、侵入住宅或有人居住之建築物、船艦或隱匿其內犯之者。
八、攜帶兇器犯之者。
前項之未遂犯罰之。